【裁判字號】    89,親,59
【裁判日期】    900118
【裁判案由】    否認婚生子女
【裁判全文】
臺灣屏東地方法院民事判決  八十九年親字第五九號
    原      告
  （即反訴被告
    兼左二人之
    法定代理人）丁○○
                            身.
    訴訟代理人  孔福平律師
    複代理人    邱芳凌律師
    被      告
  即反訴被告）丙○○      住.
                乙○○      住.
    被      告
    兼右二人之
    法定代理人
  即反訴原告）甲  ○      住.
右當事人間否認婚生子女事件，本院判決如左：
    主    文
原告之訴駁回。
訴訟費用由原告負擔。
確認反訴原告甲○之子丙○○（民國八十四年四月十日生）、乙○○（民國八十五年
七月四日生）非反訴原告甲○與反訴被告丁○○之婚生子。
反訴訴訟費用由反訴被告丁○○負擔。
    事    實
壹、本訴部分：
甲、原告方面：
一、聲明：如主文第一項所示。
二、陳述：
    （一）原告與被告甲○於民國（下同）六十八年十月十日結婚，於八十四年十一
          月七日離婚。原告分別於八十四年四月十日、八十五年七月十四日在屏東
          市婦安婦科產下男嬰，分別命名為丙○○、乙○○，而原告已於八十五年
          八月三日與訴外人陳亮結婚，被告丙○○、乙○○現與原告同住。
    （二）因被告丙○○、乙○○雖依法推定為原告與被告甲○之子，然經屏東基督
          教醫院ＤＮＡ親子血緣鑑定之結果，被告甲○與被告丙○○、乙○○二人
          並無親子血緣關係，故提起本件訴訟，以確認原告之子丙○○、乙○○非
          原告自被告甲○受孕所生。
三、證據：提出戶籍謄本一份、出生證明書二紙暨屏東基督教醫院ＤＮＡ親子血緣關
    係諮詢報告單一份為證。
乙、被告方面：
一、聲明：對原告之請求無意見。
二、陳述：並不認識被告丙○○、乙○○，是二人絕非原告自被告甲○受孕所生。
貳、反訴部分：
甲、反訴原告方面：
一、聲明：確認反訴原告甲○之子丙○○（民國八十四年四月十日生）、乙○○（民
    國八十五年七月四日生）非反訴原告與反訴被告丁○○之婚生子。
二、陳述：並不認識丙○○、乙○○二人，故伊等絕非反訴原告與反訴被告丁○○之
    婚生子。
乙、反訴被告方面：
一、聲明：對原告之請求無意見。
二、陳述：丙○○、乙○○二人不是反訴被告丁○○自反訴原告甲○受孕所生。
    理    由
壹、本訴部分：
一、按妻之受胎係在婚姻關係存續中者，依民法第一千零六十三條第一項規定，應推
    定其所生之子女為婚生子女，受此推定之子女，惟在夫妻之一方能證明妻非自夫
    受胎者，得依同條第二項之規定，於知悉子女出生之日起，一年內以訴否認之，
    如夫妻均已逾該項所定之法定期間而未提起否認之訴，或雖提起而未受有勝訴之
    確定判決以前，該子女在法律上不能不認為夫之婚生子女，無論何人，皆不得為
    反對之主張，最高法院八十三年度台上字第一七八七號判決可資參照。
二、經查：原告與被告甲○於六十八年十月十日結婚，於八十四年十一月七日離婚，
    而被告丙○○、乙○○分別於八十四年四月十日、八十五年七月四日出生，為原
    告與被告甲○在婚姻關係存續中受胎所生之子，此為兩造所不爭，並有戶籍謄本
    一份及出生證明書影本二紙為證，然被告丙○○、乙○○出生後，並非從被告甲○之父姓，亦非從原告之母姓，而原告又未提出被告丙○○、乙○○有何不從父
    母姓氏之正當理由，顯見原告自被告丙○○、乙○○出生之日即知伊等非被告甲○之子，則依前揭說明，原告應於其分別知悉被告丙○○、乙○○八十四年四月
    十日、八十五年七月四日出生之日起一年內提起本件否認子女之訴，惟原告竟遲
    八十九年十月三十日始具狀向本院起訴，顯已逾民法第一千零六十三條第二項所
    規定之一年法定期間，其訴於法自有未合，要難准許，應予駁回。
貳、反訴部分：
一、反訴原告主張反訴被告丙○○、乙○○非其與反訴被告丁○○之婚生子之事實，
    業經反訴被告丁○○提出屏東基督教醫院ＤＮＡ親子血緣關係諮詢報告單一份
    附卷可稽，並為兩造所不爭執，自堪信為真實。
二、按民法第一千零六十二條第一項規定，從子女出生日回溯第一百八十一日起至第
    三百零二日止為受胎期間。而妻之受胎，係在婚姻關係存續中者，推定其所生子
    女為婚生子女；且前項推定，如夫妻之一方能證明妻非自夫受胎者，得於知悉子
    女出生之日起一年內提起否認之訴，同法第一千零六十三條定有明文。查反訴原
    告與反訴被告丁○○於六十八年十月十日結婚，於八十四年十一月七日離婚，而
    反訴被告丙○○、乙○○分別於八十四年四月十日、八十五年七月四日出生，為
    反訴原告與反訴被告丁○○在婚姻關係存續中受胎所生之子，已如前述，依前揭
    民法第一千零六十二條第一項及第一千零六十三條第一項規定，反訴被告丁○○
    之子即反訴被告丙○○、乙○○二人自應推定為反訴原告與反訴被告丁○○之婚
    生子。然反訴被告丁○○懷胎生下反訴被告丙○○、乙○○二人，並非自反訴原
    告受胎一節，已如前述，而反訴原告陳稱係於反訴被告丁○○八十九年十月三十
    日提起本件訴訟始知悉上情，亦為反訴被告丁○○所不爭執，是反訴原告於九十
    年一月十一日提起本件反訴訴訟，尚未逾一年期間，因此，反訴原告提起本件反
    訴，於法洵屬有據，應予准許。
參、據上論結：本件原告之訴無理由，反訴原告之訴有理由，依民事訴訟法第七十八
    條、第八十五條第一項但書，判決如主文。
中      華      民      國    九十    年      一      月     十八     日
                                    臺灣屏東地方法院民事第一庭
~B法      官  陳淑勤
右為正本係照原本作成
如對本判決上訴須於判決送達翌日起廿日內向本院提出上訴狀。
~B法院書記官  張文俊
中      華      民      國    九十    年      一      月     十八     日


司法院資訊處製作；財團法人民間司法改革基金會備份。
